臺灣高等法院刑事判決
111年度上訴字第2166號
上  訴  人  臺灣新竹地方檢察署檢察官
被      告  胡光富

上列上訴人因被告違反洗錢防制法等案件，不服臺灣新竹地方法
院110年度金訴字第192號，中華民國111年3月31日第一審判決（
起訴案號：臺灣新竹地方檢察署110年度偵字第4040號），提起
上訴，本院判決如下：
    主  文
上訴駁回。
    事實及理由
一、審理範圍
　　本案係在刑事訴訟法第348條於民國110年6月18日修正施行
    後，於111年6月16日繫屬本院（見本院卷第3頁），應適用
    修正後之現行刑事訴訟法第348條規定判斷上訴範圍。原審
    判決後，檢察官明示僅就原判決之科刑部分提起上訴（見本
    院卷第110頁），依現行刑事訴訟法第348條第3項規定，本
    院自僅就原判決關於被告之科刑部分審理，至於未表明上訴
    之原判決關於犯罪事實、論罪等其餘部分，則不屬本院審判
    範圍，均引用原審判決之記載（如附件）。至於被告上訴部
    分，業據其撤回上訴，有撤回上訴狀可憑（見本院卷第51頁
    ），合先敘明。
二、檢察官上訴意旨略以：被告犯後未積極尋求與告訴人戴孜恬
    和解，未有悔悟之心，其輕率交付帳戶之行為，致告訴人遭
    詐騙34萬6800元，情節非微，原審量刑過輕等語。
三、駁回上訴之理由
　　按刑之量定，乃法律賦予法院自由裁量之事項，倘於科刑時
    ，已以行為人之責任為基礎，並斟酌刑法第57條所列各款事
    項，而未逾越法定刑度，即難謂違法。原判決審酌被告之素
    行、行為之危害性、犯罪情節、犯罪動機、目的、手段、致
    告訴人所生損害情形、犯罪後之態度，兼衡其智識程度、工
    作收入、家庭生活狀況等一切情狀，量處有期徒刑3月，併
    科罰金新臺幣（下同）1萬元，並諭知罰金如易服勞役，以1
    千元折算1日，已敘明其量刑根據，經核所處之刑並未逾越
    法律所定界限，亦無濫用權限，或違反經驗法則、論理法則
    、比例原則等情事。檢察官上訴意旨所指本案犯罪情節、告
    訴人遭詐騙之金額等，業據原審列為量刑審酌因素；而被告
    亦於本院審理期間，與告訴人成立和解，有本院公務電話查
    詢紀錄、原審111年度訴字第547號和解筆錄可稽（見本院卷
    第115至117頁），更難僅憑被告未於原審審判期間與告訴人
    和解，遽謂原審量刑過輕。綜上，檢察官徒以前詞提起上訴
    ，指摘原判決量刑過輕，為無理由，應予駁回。
據上論斷，應依刑事訴訟法第368條、第373條，判決如主文。
本案經檢察官蔡宜臻提起公訴，檢察官陳亭宇提起上訴，檢察官
董怡臻到庭執行職務。
中　　華　　民　　國　　111 　年　　8 　　月　　18　　日
              　　刑事第六庭    審判長法　官  劉方慈
                                      法　官  許曉微
                                      法　官  朱嘉川
以上正本證明與原本無異。
如不服本判決，應於收受送達後20日內向本院提出上訴書狀，其
未敘述上訴之理由者並得於提起上訴後20日內向本院補提理由書
（均須按他造當事人之人數附繕本）「切勿逕送上級法院」。
                                      書記官  尤朝松
中　　華　　民　　國　　111 　年　　8 　　月　　19　　日
附錄本案論罪科刑法條全文
中華民國刑法第339條
意圖為自己或第三人不法之所有，以詐術使人將本人或第三人之
物交付者，處5年以下有期徒刑、拘役或科或併科50萬元以下罰
金。
以前項方法得財產上不法之利益或使第三人得之者，亦同。
前二項之未遂犯罰之。
洗錢防制法第14條
有第二條各款所列洗錢行為者，處7年以下有期徒刑，併科新臺
幣5百萬元以下罰金。
前項之未遂犯罰之。
前二項情形，不得科以超過其特定犯罪所定最重本刑之刑。

附件：
臺灣新竹地方法院刑事判決
110年度金訴字第192號
公  訴  人　臺灣新竹地方檢察署檢察官
被　　　告　胡光富　
上列被告因違反洗錢防制法等案件，經檢察官提起公訴（110 年
度偵字第4040號），被告於本院準備程序中，就被訴事實為有罪
之陳述，經告知被告簡式審判程序之旨，並聽取公訴人及被告之
意見後，經本院合議庭裁定改依簡式審判程序審理，本院判決如
下：
    主  文
胡光富幫助犯洗錢防制法第十四條第一項之洗錢罪，處有期徒刑
參月，併科罰金新臺幣壹萬元，罰金如易服勞役，以新臺幣壹仟
元折算壹日。
    理  由
一、胡光富依其智識程度與社會生活經驗，可知悉金融機構帳戶
    為個人信用、財產之重要表徵，一般人無故取得他人金融機
    構帳戶使用，常與財產犯罪密切相關，是可預見提供自己之
    金融機構帳戶存摺、提款卡及密碼等供人使用，可能因此遭
    詐騙集團利用作為人頭帳戶，便利詐騙集團使用詐術詐騙他
    人後收受詐欺犯罪所得財物，且受詐騙人匯入款項遭提領後
    ，即產生遮斷資金流動軌跡而逃避國家追訴、處罰之結果，
    其仍基於容任該結果發生亦不違背其本意之幫助詐欺取財與
    掩飾詐欺所得去向之幫助洗錢之不確定故意，於民國109 年
    12月31日前之同月間某時許，在新竹市某處，約定以新臺幣
　　（下同）1 萬5000元之代價，出售其向渣打國際商業銀行所
　　申請設立帳號000-00000000000000號之帳戶（以下簡稱渣打
　　銀行帳戶）資料予真實姓名年籍均不詳之詐騙集團成年成員
　　，其並以郵寄之方式，將前開渣打銀行帳戶之存摺及提款卡
　　，寄交予真實姓名年籍均不詳之詐騙集團成年成員收受，再
　　以通訊軟體LINE告知對方密碼，而以此方式容任詐騙集團使
　　用該渣打銀行帳戶遂行詐欺犯罪，暨以此方法製造金流之斷
　　點，致無從追查，而掩飾、隱匿該犯罪所得之真正去向。嗣
　　該詐騙集團成年成員於取得胡光富名義之前開渣打銀行帳戶
　　之存摺、提款卡及密碼等物後，即基於意圖為自己不法所有
　　之詐欺取財犯意，於109 年12月31日透過通訊軟體TELEGRAM
　　與戴孜恬聯繫，向其佯稱：有販售虛擬貨幣，匯款至指定帳
　　戶便可購買云云，致戴孜恬信以為真而陷於錯誤，乃依該詐
　　騙集團成員指示，於109 年12月31日14時50分許，至位於新
　　北市○○區○○路000 號處之台北富邦銀行中和分行，臨櫃
　　匯款34萬6800元至胡光富名義之前開渣打銀行帳戶內。嗣因
　　戴孜恬察覺有異後報警處理，因而為警循線查悉上情。
二、案經戴孜恬訴由新竹市警察局第二分局報請臺灣新竹地方檢
　　察署檢察官偵查起訴。
    理  由
一、本件被告胡光富所犯刑法第30條第1 項、洗錢防制法第2 條
    第2 款、第14條第1 項之幫助一般洗錢罪、刑法第30條第1
    項、第339 條第1 項幫助詐欺取財罪等，均非死刑、無期徒
    刑、最輕本刑為3 年以上有期徒刑之罪，或高等法院管轄第
    一審之案件，被告於本院準備程序進行中，就被訴事實為有
    罪之陳述，經本院合議庭認合於刑事訴訟法第273 條之1 第
    1 項之規定，裁定進行簡式審判程序，合先敘明。
二、訊據被告胡光富對於上揭事實坦承不諱（見金訴字第192 號
    卷第142至144、182至184、200 頁），並經告訴人戴孜恬於
　　警詢及本院審理時指訴綦詳（見偵字第4040號卷第12至15頁
　　、金訴字第192號卷第184頁），且有帳戶個資檢視1 份、渣
　　打國際商業銀行股份有限公司110 年3 月2 日渣打商銀字第
　　1100006789號函1 份及所附客戶基本資料主檔查詢1 份暨活
　　期性存款結清帳戶明細查詢資料1 份、內政部警政署反詐騙
　　諮詢專線紀錄表1 份、新北市政府警察局中和分局中原派出
　　所受理詐騙帳戶通報警示簡便格式表1 份、受理各類案件紀
　　錄表1 份、受理刑事案件報案三聯單1 份、金融機構聯防機
　　制通報單2 份、台北富邦銀行匯款委託書／取款憑條1 份、
　　存摺內頁資料1 份暨通訊軟體LINE及TELEGRAM對話紀錄翻拍
　　照片共42幀等附卷足稽（見偵字第4040號卷第6 至10、16至
　　21、23至34頁、金訴字第192 號卷第81頁），足認被告前開
　　自白核與事實相符，堪以採信。從而本案事證明確，被告所
　　為上揭犯行足堪認定，應予依法論科。
三、論罪科刑：
（一）查被告胡光富將前開渣打銀行帳戶之存摺、提款卡及密碼
      等物，交予詐騙集團成員用以作為收受詐欺所得財物及洗
      錢之犯罪工具，顯係基於幫助他人詐欺取財及幫助一般洗
      錢之不確定犯意，且其所為提供他人其名義之前開渣打銀
      行帳戶存摺、提款卡及密碼等物之行為，亦屬刑法詐欺取
      財罪及一般洗錢罪構成要件以外之行為，復無證據證明其
      與實行詐欺取財及洗錢之詐騙集團成員間有犯意聯絡因而
      參與或分擔詐欺取財及洗錢犯行，其既以幫助他人犯罪之
      意思而參與犯罪構成要件以外之行為，核其所為，係犯刑
      法第30條第1 項前段、第339 條第1 項之幫助詐欺取財罪
      ，及刑法第30條第1 項、洗錢防制法第14條第1 項之幫助
      一般洗錢罪。又被告以一交付帳戶存摺、提款卡及密碼等
      物之行為同時觸犯幫助詐欺取財罪及幫助一般洗錢罪，為
      想像競合犯，應依刑法第55條前段規定，從一重論以幫助
      一般洗錢罪。又被告以幫助之意思，參與構成要件以外之
      行為，為幫助犯，爰依刑法第30條第2 項規定按正犯之刑
      減輕其刑。又被告於本院審判中業已就幫助洗錢犯行自白
      犯罪，爰依洗錢防制法第16條第2 項規定減輕其刑，並遞
      減輕之。
（二）爰審酌被告之素行、其任意交付其所有渣打銀行帳戶之存
      摺、提款卡及密碼等資料予犯罪集團，使犯罪集團能夠充
      作向他人詐欺取財之工具，非但徒增告訴人戴孜恬尋求救
　　　濟之困難，亦使詐騙集團得以順遂詐欺取財犯行，並製造
　　　金流之斷點，以致司法機關無從追查，難以查獲正犯，造
　　　成此類犯罪層出不窮，其犯罪之動機、情節、手段、目的
　　　、所生損害情形、犯後坦承犯行，惟未與告訴人戴孜恬達
　　　成民事和解及賠償損害，兼衡被告為高中畢業之智識程度
　　　、有父母及1 個哥哥等家人、未婚、無小孩、目前與父親
　　　同住、從事類似卡拉OK清潔人員之工作，每月收入約3 、
　　　4 萬元之家庭及生活狀況等一切情狀，量處如主文所示之
　　　刑，並就併科罰金部分諭知如易服勞役之折算標準，以資
　　　懲儆。
四、末按犯罪所得，屬於犯罪行為人者，沒收之。但有特別規定
    者，依其規定，刑法第38條之1 第1 項固定有明文，惟幫助
    犯乃僅對犯罪構成要件以外之行為加以助力，且無共同犯罪
    之意思，對於正犯所有因犯罪所得之物，無庸為沒收之宣告
    ，最高法院86年度臺上字第6278號、89年度臺上字第6946號
    判決意旨可資參照。經查被告雖係以1 萬5000元之代價，將
　　其名義之前開渣打銀行帳戶存摺、提款卡及密碼等物出售而
　　提供予真實姓名年籍均不詳之詐騙集團成員，然被告並未取
　　得任何款項或報酬等情，業據被告於本院審理時供述在卷（
　　見金訴字第192 號卷第142 、183 頁），且遍查全卷亦無積
　　極證據可認被告確已因前揭行為獲得任何犯罪所得，本院即
　　無從就犯罪所得宣告沒收。又被告所提供前開渣打銀行帳戶
　　之存摺及提款卡等物，已由詐騙集團成員持用，未據扣案，
    而該等物品可隨時停用、掛失補辦，且就沒收制度所欲達成
    之社會防衛目的亦無助益，不具刑法上之重要性，應認無宣
    告沒收、追徵之必要，附此敘明。又被告為本案犯行僅構成
    幫助一般洗錢罪，並非洗錢罪之正犯，其未實際參與移轉、
    變更、掩飾或隱匿之洗錢正犯行為，非洗錢防制法第14條第
    1 項之正犯，無從依洗錢防制法第18條第1 項規定，就告訴
    人戴孜恬所轉匯全部金額諭知沒收，亦併此敘明。
據上論斷，應依刑事訴訟法第273 條之1 第1 項、第299 條第1
項前段，洗錢防制法第14條第1 項、第16條第2 項，刑法第11條
前段、刑法第30條第1 項前段、第2 項、第339 條第1 項、第55
條前段、第42條第3 項前段，刑法施行法第1 條之1 第1 項，判
決如主文。 　　
本案經檢察官蔡宜臻提起公訴，檢察官陳亭宇到庭執行職務。
中　　華　　民　　國　　111 　年　　3 　　月　　31　　日
　　　　　　　　　刑事第一庭    法  官  楊惠芬
以上正本證明與原本無異。  
如不服本判決應於收受送達後20日內向本院提出上訴書狀，並應
敘述具體理由；其未敘述上訴理由者，應於上訴期間屆滿後20日
內向本院補提理由書（均須按他造當事人之人數附繕本）「切勿
逕送上級法院」。告訴人或被害人如對於本判決不服者，應具備
理由請求檢察官上訴，其上訴期間之計算係以檢察官收受判決正
本之日期為準。　　　　　　　　　　　　　　　　　　　
中　　華　　民　　國　　111 　年　　4 　　月　　7 　　日
　　　　　　　　　　　　　　　　書記官  李艷蓉